【裁判字號】    88,上易,1274
【裁判日期】    890106
【裁判案由】    詐欺
【裁判全文】
  臺灣高等法院臺中分院刑事判決                  八十八年度上易字第一二七四號
      上  訴  人  臺灣彰化地方法院檢察署檢察官
      上  訴  人
      即  被  告  丙○○
      選任辯護人  張國楨
右上訴人因詐欺案件，不服臺灣彰化地方法院八十七年度易緝字第八二號中華民國八
十八年四月二日第一審判決（起訴案號：臺灣彰化地方法院檢察署八十五年度偵字第
七五九○號），提起上訴，本院判決如左：
      主  文
上訴駁回。
      事  實
一、丙○○曾於民國八十一年間，因違反水利法案件，經台灣彰化地方法院判處有期
    徒刑五月，於八十一年九月八日易科罰金執行完畢，詎仍不知悔改。緣於八十三
    年七月間，丁○○與其妻洪淑真，因販賣毒品案件，經檢察官予以押，嗣於同
    年八月十九日，丁○○經檢察官准予具保停止押後，於同年十月間，洪淑真為
    檢察官以八十三年度偵字第六三七五號提起公訴，移送彰化地方法院審理中，丁○○為此急於找人關說，企使洪淑真能獲交保，丙○○與邱泰山（已於八十七年
    五月一日死亡）、李國楨、戊○○（均經彰化地方法院八十五年度易字第一二一
    八號、本院八十五年度上易字第二二五五號判處有期徒刑二年確定）因知悉丁○○之妻洪淑真涉嫌販賣毒品海洛因等案件，四人竟共同意圖為自己不法之所有，
    於同年月之某日，在彰化縣溪湖鎮○○路○段四四一巷六十九弄二號丙○○之住
    宅，向丁○○偽稱，彼等與司法界人士相熟，有管道可使洪淑真交保，先拿起訴
    書過來看看，惟需交際費新台幣（下同）三十萬元及活動費二百萬元，致丁○○
    陷於錯誤，分三十萬元、五十萬元、一百五十萬元三次將錢交丙○○等四人（三
    十萬元部分，因丁○○人在外縣市，故囑由李國楨、邱泰山至丁○○之岳父洪新
    順之雲林縣崙背鄉住處取得；五十萬元部分，由丁○○於彰化縣員林鎮居所交予
    李、邱二人；一百五十萬元部分，由丁○○至台灣中小企業銀行員林分行其姐夫
    吳純鐘帳戶內提領，並於該銀行交予李、邱二人；以上均由邱泰山駕車搭載李國
    楨，均將款項攜至丙○○於彰化縣溪湖鎮所開設之建築公司一樓客廳內，交予丙○○，丙○○囑彼二人將其中一百五十萬元之八十五萬元交付予戊○○），由戊○○分得八十五萬元，餘款由丙○○、李國楨、邱泰山三人分得。嗣丁○○屢次
    向李國楨打探洪淑真何時得交保之訊息，李國楨轉而向丙○○詢問消息，李國楨
    經丙○○告知，乃向丁○○稱：「依丙○○所說的，不要問那麼多，承辦人員不
    想讓人家知道太多」等語，資為搪塞。於八十四年一月十一日，丙○○等四人並
    委任（以邱泰山名義委任）蔡得謙律師為洪淑貞之辯護人，並至該律師事務所商
    議如何讓洪淑貞交保案情，且於法院開庭時彼四人到場（丁○○因通緝中，不敢
    前來），惟洪淑貞因未獲交保，丁○○始知受騙。丁○○得知受騙後，屢次透過
    李國楨要求退還二百萬元，期間並親自至丙○○上開溪湖鎮公司，與丙○○等四
    人商談渠等應如何退款之事宜，且委由其姐夫吳純鐘與李國楨、邱泰山、戊○○
    協議如何退款。惟該二百萬元並未悉數退還，由戊○○、邱泰山簽發之支票、本
    票亦未如期兌現，尤以丙○○避不見面，拒不處理，且分文未歸，丁○○始憤而
    提出告訴。嗣丙○○經台灣彰化地方法院屢傳未到案而予通緝，於八十七年十月
    二日始予緝獲。
二、案經丁○○告訴及法務部調查局中部地區機動工作組移送臺灣彰化地方法院檢察
    署檢察官偵查起訴。
      理  由
一、訊據被告矢口否認有詐欺犯行，辯稱：伊不認識字，且從未誑稱與彰化地區之司
    法人員熟識，且未稱有管道可使洪淑真交保出來，據告訴人稱，活動費是交予李
    國楨，李國楨再交予被告，告訴人並未直接交錢予被告，被告何得以予詐欺？而
    邱泰山、李國楨因與被告有債務糾紛，且共同強押、傷害被告，致被告手腳斷裂
    ，至今未尚痊癒，李國楨片面指證，應不足採信。其他被告案件進行時，被告未
    列為被告，無澄清之機會云云。
二、惟查，右揭詐欺犯行，業據告訴人丁○○於調查局及偵查中及原審法院審理時指
    訴綦詳，核與證人吳純鐘、洪新順、蔡得謙於偵查中證述情節相符（見八十五年
    度偵字第二五一號偵查卷，第四十六頁至五十頁、第一百二十五頁至一百二十九
    頁、第一百三十九頁至一百四十頁），並有錄音帶及譯文，被告戊○○、邱泰山
    簽發之支票、本票影本，被告戊○○書寫之協議書，勘驗筆錄、委任契約書附卷
    可稽。再參以同案共犯戊○○於八十五年五月六日在調查站供稱：「八十五年三
    月二十四日左右，我與李國楨、邱泰山共赴台北松山機場附設餐廳，與吳純鐘談
    判解決洪淑真交保事宜，洪淑真家屬支付之活動費如何退款問題，因我僅經手八
    十五萬元，以前曾歸還六十萬元，故我另開具十萬元及十五萬元本票各一張交給
    李國楨，當場李國楨再轉交給吳純鐘。．．．丙○○告訴我，有一煙毒案件在彰
    化地院審理，問我有無辦法，我答應幫忙，約四天後丙○○、邱泰山及我即至台
    中市○○路「正群律師事務所」，由邱泰山委任蔡得謙律師為洪淑真之辯護人，
    第二天丙○○至我「弘民中醫診所」交給我二十萬元，並稱是處理交保事宜費用
    ，約過了五天，丙○○再於同址交給我五萬元，．．．．嗣我向丙○○借六十萬
    元，我才知道該六十萬元是丁○○家囑交付的。八十四年二月間，洪淑真交保事
    完全失敗，我去找丙○○商談如何退還活動費事宜，因丙○○沒有支票，遂由邱
    泰山將渠所有賓士３２０汽車質押行車執照等給我，由我開具第一銀行彰化分行
    支票四紙計二百萬元交予李國楨，由其再轉交予吳純鐘，．．．邱泰山申請支票
    出來後，他開二紙面額計一百十五萬元支票換回我前開之支票二紙，我再退還汽
    車證件．．．」等語。經檢察官於當日偵訊時亦供稱：「實在 (指上開在調查局
    所言）」等語。雖其於本院審理時供承：伊不認識丁○○，在丙○○家談建築之
    事，沒有談到活動之事，....  八十五萬是李國楨給我，但是是我向李國楨借的
    ，不知道該錢是向丁○○拿來要活動用的云云；並且否認其於調查站所為之供述
    （見本院卷第四十一頁背面），惟查戊○○上開偵查中供述明確，且其共同詐欺
    犯行已經判決確定並執行完畢，顯見其於本院上開所供乃係事後迴護被告之詞，
    要無足採。另共犯邱泰山於八十五年七月三日及八月十四日，於彰化地方法院八
    十五年度易字第一二一八號審理時，均供稱，被告戊○○分得八十五萬元，足見
    共犯戊○○確係分得八十五萬元之詐欺款項。又證人吳純鐘於上開案件於原審審
    理時證稱：「我去丙○○家中，丙○○及戊○○均稱要還錢」等語，又其於八十
    五年偵字第二五一號偵查中證稱：「李國楨邀我至丙○○彰化縣溪湖鎮公司處，
    丙○○說他有幫忙讓丁○○太太交保，並說，如果丁○○太太能到員林伍倫醫院
    ，他們就有辦法讓洪淑真交保；李國楨說錢是丙○○拿去的」等語（偵查卷第四
    十八頁、第四十九頁）。足見被告有參與共謀詐欺行為，並由李國楨、邱泰山經
    手取得二百三十萬元，及統籌分配款項，事後商議如何退還詐欺款等情。又李國
    楨、丁○○迄今對於被告公司之位置，依然記憶猶新，且均稱，被告均藉詞不識
    字，不會簽名，一再地卸責。綜上所述，本件詐欺款項二百三十萬元，除共犯戊○○分得八十五萬元外，餘款一百四十五萬元，衡情係由被告及李國楨、邱泰山
    三人分得，且被告應係基於主謀地位。從而，被告所辯，顯係屬卸責之詞，不足
    採信，事證明確，被告請求傳訊證人黃慶棟等即核無必要，被告詐欺犯行洵堪認
    定。
三、核被告所為，係犯刑法第三百三十九條第一項詐欺取財罪。其與共犯戊○○、李
    國楨、邱泰山間，有犯意聯絡及行為分擔，皆為共同正犯。其等分三次收受被害
    人交付三十萬元、五十萬元、一百五十萬元，係一個詐欺取財二百三十萬元之接
    續行為，為單純一罪。查被告曾於八十一年間犯水利法案件之罪，經台灣彰化地
    方法院判處有期徒刑五月，於八十一年九月八日易科罰金執行完畢，有本院被告
    全國前案資料查註紀錄表在卷可稽，其於五年內再犯本件有期徒刑以上之罪，應
    依累犯規定加重其刑。原審持同一見解適用刑法第二十八條、第三百三十九條第
    一項、第四十七條、罰金罰鍰提高標準條例第一條前段，並審酌被告品行惡劣、
    狡詐，藉詞其司法人脈豐厚，可向司法人員活動，而向刑事被告家屬招遙撞騙可
    獲交保，詐取巨額金錢，且為首謀，嚴重損及司法形象甚鉅，及犯罪後亳無悔意
    之態度等一切情狀，量處被告有期徒刑參年，經核認事用法，核無不合，量刑亦
    稱妥適，被告上訴意旨仍執前詞，否認犯罪，為無理由，應予駁回。
四、公訴人上訴移送併案部分：台灣雲林地方法院檢察署八十八年度偵字第二五七九
    號併案意旨略以：被告於八十一年四月二十一日向建材行叫貨（磁磚）未付貨款
    ，涉有詐欺罪嫌。台灣彰化地方法院檢察署八十八年度偵字第四四三六號、偵字
    第四四三七號、偵字第四四三九號、偵字第四四四○號併案均略以：被告於八十
    一年間興建房屋，陸續出售不動產予告訴人等雖部分將土地（或房屋）移轉予告
    訴人，惟仍有房屋（或土地）未移轉所權登記等情，因認被告涉及多起詐欺案件
    ，罪質均屬詐騙他人財物，顯見被告自始即有概括詐騙之犯意，應具有連續犯之
    一罪關係。惟查，本案被告係司法黃牛詐欺行為，與上開併案售（建）屋糾紛間
    ，犯罪手段不同，罪質亦異，其間實難認被告有概括犯意存在。況上開併案部分
    ，部分買主（告訴人）已完成所有權移轉登記，公訴人並未詳予查證，此部分應
    無裁判上一罪之關係，應予退回，其上訴並無理由，併與敘明。
五、又被告經本院多次傳喚，均以因傷痛而不到庭，惟經本院傳訊該主治醫師乙○○
    證稱：被告因椎間板突出症等病症，到我們醫院就醫，他說要住院治療，我們就
    讓他住院等語，參以被告屢於辯論期日前方前往住院或門診，有其就醫病歷摘要
    及診斷書可稽，顯見其非不能到庭，則被告於辯論期日經合法傳喚，無正當理由
    而不到庭，爰不待其陳述而為判決，併予明。
據上論結，應依刑事訴訟法第三百六十八條、第三百七十一條，判決如主文。
本案經檢察官甲○○到庭執行職務。
中      華      民      國    八十九      年      一      月    六      日
                                  臺灣高等法院臺中分院刑事第九庭
                                        審判長法  官  胡  森  田
                                              法  官  黃  日  隆
                                              法  官  蕭  錦  鍾
右正本證明與原本無異。
不得上訴。
                                              書記官  蘇  昭  文
中      華      民      國    八十九      年      一      月    七      日
附錄法條：
刑法第三百三十九條
意圖為自己或第三人不法之所有，以詐術使人將本人或第三人之物交付者，處五年以
下有期徒刑、拘役或科或併科一千元以下罰金。
以前項方法得財產上不法之利益或使第三人得之者亦同。
                                                                        Ｑ


司法院資訊處製作；財團法人民間司法改革基金會備份。
